【裁判字號】    95,訴,2345
【裁判日期】    950831
【裁判案由】    毒品危害防制條例
【裁判全文】
臺灣板橋地方法院刑事判決              95年度訴字第2345號
公  訴  人  臺灣板橋地方法院檢察署檢察官
被      告  甲○○
                    （現另案於於臺灣桃園女子監獄執行中）
上列被告因毒品危害防制條例案件，經檢察官提起公訴（95年度
毒偵字第3229號），被告於準備程序中對被訴之事實為有罪陳述
，本院合議庭裁定由受命法官獨任行簡式審判程序，並判決如下
：
   主   文
甲○○連續施用第一級毒品，累犯，處有期徒刑捌月，扣案海洛
因拾貳包（合計淨重貳點玖公克）沒收銷燬，針筒陸支沒收；又
連續施用第二級毒品，累犯，處有期徒刑伍月，扣案安非他命貳
拾肆包（合計淨重拾參點玖公克）沒收銷燬、玻璃球壹顆沒收；
應執行有期徒刑拾壹月，扣案海洛因拾貳包（合計淨重貳點玖公
克）、安非他命貳拾肆包（合計淨重拾參點玖公克）沒收銷燬，
針筒陸支、玻璃球壹顆均沒收。
    事  實
一、甲○○於民國八十七年間因施用毒品案件，經台灣桃園地方
    法院裁定送觀察勒戒、強制戒治後，於八十九年九月二日因
    戒治期滿執行完畢，並經台灣桃園地方法院檢察署檢察官以
    八十九年度戒偵字第八一一號為不起訴處分確定，復於九十
    二年間，因施用毒品案件，經本院以九十二年度毒聲字第三
    一三四號裁定令入戒治處所施以強制戒治一年，於九十二年
    十二月二十九日入所戒治，嗣因毒品危害防制條例修正，於
    九十三年一月九日出所，該次施用毒品犯行並經本院以九十
    二年度簡字第三四一號判處有期徒刑五月確定，九十三年
    十二月十日執行完畢（據此，本案構成累犯），又於九十三
    年間，因施用毒品案件，經台灣桃園地方法院以九十三年度
    訴字第五二七號判處應執行有期徒刑一年二月確定（尚未執
    行完畢，此部份不構成本案之累犯事由），詎仍不知戒慎，
    其於八十九年九月二日接受強制戒治執行完畢後五年內，又
    基於施用第一級毒品海洛因之概括犯意，自九十四年二月間
    某日起，至同年五月五日止，在其男友卓晉賢位於台北縣永
    和市○○路七巷十弄四號住處，以將海洛因摻水置於針筒內
    注射身體之方式，平均一天施用一次，連續多次施用海洛因
    ；另又基於施用第二級毒品安非他命之概括犯意，自九十四
    年二月間某日起，至同年五月五日止，在同前處所，以將安
    非他命置於玻璃球內燒烤後吸食煙氣之方式，平均一天施用
    一次，連續多次施用安非他命，後於九十四年五月六日凌晨
    一時三十分許，在台北縣永和市○○路○段三九九號前，為
    警查獲，並扣得其因本件施用海洛因、安非他命而持有之海
    洛因十二包（合計淨重二點九公克）、安非他命二十四包（
    合計淨重十三點九公克），及其所有供本件施用海洛因犯罪
    所用之針筒六支、其所有供本件施用安非他命犯罪所用之玻
    璃球一顆。
二、案經台北市政府警察局大安分局移送臺灣板橋地方法院檢察
    署檢察官偵查後起訴。
    理  由
一、認定犯罪事實所憑之證據：
(一)、訊據被告對其在上揭時間、地點連續施用第一級毒品海洛因
    、第二級毒品安非他命之事實，於本院審理中自白不諱，而
    其為警查獲時，經警採集之尿液檢體經送驗後，呈施用海洛
    因後代謝之嗎啡陽性反應及安非他命陽性反應，有台灣檢驗
    科技股份有限公司濫用藥物尿液檢驗報告附卷足憑（見九十
    四年度毒偵字第二六六一號偵查卷第九十一頁），而被告為
    警查獲時，所扣得白色粉末十二包（合計淨重二點九公克）
    、白色結晶體二十四包（合計淨重十三點九公克），經鑑定
    ，前者確含海洛因成分，後者含安非他命成分等情，亦有台
    北市政府警察局大安分局查獲涉嫌毒品危害防制條例毒品初
    步鑑驗報告在卷可稽（見前開案號偵查卷第三十三、三十四
    頁），此外，並有被告所有供本件施用海洛因犯罪所用之針
    筒六支及其所有供本件施用安非他命犯罪所用之玻璃球一顆
    扣案為憑，足徵被告前開自白應與事實相符，可以採信。
(二)、次按觀察、勒戒或強制戒治執行完畢釋放後，五年內再犯施
    用第一、二級毒品之罪者，檢察官應依法追訴，毒品危害防
    制條例第二十三條第二項定有明文。查被告有如事實欄所載
    刑事前科及觀察勒戒、強制戒治紀錄，嗣因戒治期滿而由檢
    察官為不起訴處分等情，有台灣桃園地方法院檢察署檢察官
    八十九年度戒偵字第八一一號不起訴處分書、台灣高等法院
    被告前案紀錄表附卷足參，是被告於強制戒治執行完畢釋放
    後，五年內再犯本件施用毒品罪，亦甚明確。綜上所述，本
    件事證明確，被告犯行堪以認定。
二、新舊法比較適用：
    本案被告行為後，刑法及其施行法業於九十五年七月一日修
    正施行，關於新舊法律變更之比較適用，原則上應就罪刑有
    關之共犯、未遂犯、想像競合犯、牽連犯、連續犯、結合犯
    ，以及累犯加重、自首減輕暨其他法定加減原因（如身分加
    減）與加減例等一切情形，綜其全部罪刑之結果而為比較（
    最高法院九十五年第八次會議關於中華民國刑法九十四年修
    正施行後之法律比較適用決議第一點第(四)小點參照），茲就
    此次修法與本案罪刑相關者，析述如下：
(一)、刑法第二條：
    修正後刑法第二條第一項規定，已將新舊法律適用之「從新
    從輕」原則，改採「從舊從輕」原則，而此規定僅係規範行
    為後法律變更所生新舊法律比較適用之準據法，並非實體刑
    罰法律，自不生行為後法律變更之比較適用之問題，應逕行
    適用新法第二條第一項之規定，為「從舊從輕」之比較。
(二)、刑法第五十一條第五款有期徒刑定應執行刑之規定：
    修正前刑法第五十一條規定：「數罪併罰，分別宣告其罪之
    刑，依左列各款定其應執行者：」其中第五款規定：「宣告
    多數有期徒刑者，於各刑中之最長期以上，各刑合併之刑期
    以下，定其刑期。但不得逾二十年。」修正後刑法第五十一
    條第五款規定：「宣告多數有期徒刑者，於各刑中之最長期
    以上，各刑合併之刑期以下，定其刑期。但不得逾三十年。
    」比較結果，修正後刑法並非較有利於行為人，依刑法第二
    條第一項本文從舊原則之規定，仍應依修正前刑法，定其應
    執行之刑。
(三)、刑法第五十六條連續犯之規定：
    修正後刑法第五十六條已刪除連續犯之規定，是本件被告多
    次施用第一、二級毒品犯行即均應按數罪之規定併罰；惟如
    依修正刪除前之連續犯規定，則均應各依修正前刑法第五十
    六條規定以一罪論，但得加重其刑至二分之一，數罪併罰之
    結果，顯較諸以一罪論而加重其刑至二分之一之結果不利於
    被告；比較新舊法結果，以舊法較有利於行為人，故依刑法
    第二條第一項前段規定，本案關於刑法第五十六條連續犯部
    分，自應適用行為時之法律即修正前刑法第五十六條規定論
    處。
(四)、刑法第四十七條累犯之規定：
    修正後刑法第四十七條第一項規定「受徒刑之執行完畢，或
    一部之執行而赦免後，五年以內故意再犯有期徒刑以上之罪
    者，為累犯，加重本刑至二分之一。」修正後刑法第四十九
    條規定「累犯之規定，於前所犯罪在外國法院受裁判者，不
    適用之。」與修正前刑法第四十七條規定「受有期徒刑之執
    行完畢，或受無期徒刑或有期徒刑一部之執行而赦免後，五
    年以內再犯有期徒刑以上之罪者，為累犯，加重本刑至二分
    之一。」修正前刑法第四十九條規定「累犯之規定，於前所
    犯罪依軍法或於外國法院受裁判者，不適用之。」不同。修
    正後刑法關於累犯之規定，其五年以內再犯之罪以故意犯為
    限，始應論以累犯，惟如前案係依軍法審判者，亦應論以累
    犯。修正前刑法關於累犯之規定，其五年以內再犯之罪以有
    期徒刑以上之罪（不分故意犯或過失犯），均應論以累犯，
    惟如前案係依軍法審判者，則不應論以累犯。本案被告有如
    事實欄所述之前科及刑之執行情形，其於有期徒刑執行完畢
    ，五年以內故意再犯本件有期徒刑以上之罪，不論依新舊法
    規定，均應論以累犯，比較新舊法結果，並無有利或不利之
    情形，故依刑法第二條第一項前段規定，本案關於被告是否
    構成累犯之適用，自應適用行為時之法律即修正前刑法第四
    十七條規定。
(五)、經綜合比較前述各項法律變更之結果後，本案因修正後之規
    定並未對被告更為有利，依據修正後刑法第二條第一項前段
    ，應一體適用修正前刑法之規定。
三、應適用之法律、科刑審酌事由及沒收物之處理：
(一)、核被告所為，係犯毒品危害防制條例第十條第一項之施用第
    一級毒品罪及同條例第十條第二項之施用第二級毒品罪，其
    持有第一、二級毒品之低度行為，應為施用第一、二級毒品
    之高度行為所吸收，均不另論罪。被告連續多次施用第一級
    毒品及連續多次施用第二級毒品犯行，均各時間緊接、手法
    相同，觸犯同一罪名，顯均各基於概括犯意為之，為連續犯
    ，均應依修正前刑法第五十六條之規定，各僅論以一罪，並
    均加重其刑。又被告有如事實欄所述之前科及刑之執行情形
    ，有前開台灣高等法院被告前案紀錄表附卷可參，其於有期
    徒刑執行完畢後五年以內，再犯本件有期徒刑以上之罪，為
    累犯，就其前開所犯二罪，均應依修正前刑法第四十七條規
    定，均遞加重其刑。又被告本件施用毒品犯行，距離其前自
    九十二年六月間某日起至九十三年七月十一日止，多次施用
    第一級毒品海洛因，及自九十二年十二月二十五日起至九十
    三年七月十一日止，多次施用第二級毒品安非他命，經台灣
    桃園地方法院於九十五年三月二十四日以九十三年度訴字第
    五二七號判決應執行有期徒刑一年二月確定在案之最後一次
    施用第一、二毒品犯行間，二案犯罪行為時間相隔已達約七
    個月，難認被告本件施用毒品犯行與其前案所為施用毒品犯
    行，二者間具有連續犯之概括犯意，本院自得就被告本件施
    用毒品犯行為實體判決，併此敘明。
(二)、爰審酌被告曾因施用毒品犯行受觀察勒戒、強制戒治及刑罰
    執行，仍不知悛悔，復犯本件之罪，惟犯後坦承犯行，態度
    良好，並其犯罪之動機、目的、施用期間、次數等一切情狀
    ，就其所犯二罪，分別量處如主文所示之刑，並定其應執行
    之刑，以示懲儆。
(三)、末按刑法第三十八條第一項第一款、第二項雖已將「左列」
    改為「下列」，「犯人」改成「犯罪行為人」，然因沒收屬
    於從刑，依照最高法院九十五年五月二十三日第八次刑事庭
    會議決議第一點第（五）小點：「從刑附屬於主刑，除法律
    有特別規定者外，依主刑所適用之法律」，本案關於刑法修
    正前後之比較適用，整體言之，既應以修正前之刑法對被告
    較為有利，則從刑部分亦應一體適用修正前刑法之規定。是
    被告所有，供其本件施用海洛因犯罪所用之針筒六支及其所
    有供本件施用安非他命犯罪所用之玻璃球一顆，爰依修正前
    刑法第三十八條第一項第二款規定宣告沒收。至被告為警查
    獲所扣得因本件施用海洛因犯罪而持有之海洛因十二包（合
    計淨重二點九公克）、安非他命二十四包（合計淨重十三點
    九公克）內之海洛因、安非他命，及乘裝前開海洛因之分裝
    袋十二只、乘裝前開安非他命之分裝袋二十四只，因分裝袋
    內沾黏前開海洛因、安非他命，二者物理上難以析離，均應
    依毒品危害防制條例第十八條第一項前段沒收銷燬。
據上論斷，應依刑事訴訟法第二百七十三條之一第一項、第二百
九十九條第一項前段、毒品危害防制條例第十條第一項、第二項
、第十八條第一項前段，刑法第二條第一項前段、第十一條、第
五十六條（修正前）、四十七條（修正前）、第五十一條第五款
（修正前）、第三十八條第一項第二款（修正前），判決如主文
。
本案經檢察官郭季青到庭執行職務。
中    華    民    國    95    年    8     月    31    日
                  刑事第十九庭法  官  陳明偉
以上正本證明與原本無異。
如不服本判決應於送達後十日內向本院提出上訴狀。
                              書記官  陳慧儷
中    華    民    國    95    年    8     月    31    日
附錄本案論罪科刑法條全文
毒品危害防制條例第10條第1項、第2項
施用第一級毒品者，處 6 月以上 5 年以下有期徒刑。
施用第二級毒品者，處 3 年以下有期徒刑。
毒品危害防制條例第18條第1項前段
查獲之第一、二級毒品及專供製造或施用第一、二級毒品之器具
，不問屬於犯人與否，均沒收銷燬之；查獲之第三、四級毒品及
製造或施用毒品之器具，無正當理由而擅自持有者，均沒入銷燬
之。但合於醫藥、研究或訓練之用者，得不予銷燬。
前項合於醫藥、研究或訓練用毒品或器具之管理辦法，由法務部
會同行政院衛生署定之。


司法院資訊處製作；財團法人民間司法改革基金會備份。
